【裁判字號】    91,交上易,415
【裁判日期】    920120
【裁判案由】    過失傷害
【裁判全文】
臺灣高等法院交通法庭判決                      九十一年度交上易字第四一五號
    上  訴  人  臺灣桃園地方法院檢察署檢察官
    被      告  乙○○  男四十.
右上訴人因被告過失傷害案件，不服臺灣桃園地方法院九十一年度交易字第一四三號
，中華民國九十一年七月十日第一審判決（起訴案號：臺灣桃園地方法院檢察署九十
年度偵字第二五四號）提起上訴，本院判決如左：
    主  文
上訴駁回。
    理  由
一、公訴意旨略以：被告乙○○於九十年四月七日下午七時許，駕駛車牌號碼Ｚ六─
    四八三九號自用小客車，沿桃園縣平鎮市○○道路由平鎮往大溪方向行駛，途經
    桃園縣平鎮市○○道路與洪圳路口時，本應注意車前狀況，隨時採取必要之安全
    措施。依當時之情形能注意竟疏於注意及此，貿然以時速五十八公里（速限六十
    公里）行駛，致撞擊由丁○○（另經原審法院判處有期徒刑三月，如易科罰金，
    以三百元折算一日確定。）駕駛內載告訴人丙○○之車牌號碼Ｌ七─四六二九號
    自用小客貨車，使告訴人丙○○受有頭部外傷、胸部挫傷、右肩挫傷之傷害，因
    認被告涉有刑法第二百八十四條第一項前段之過失傷害罪嫌云云。
二、又犯罪事實之認定，應憑真實之證據，倘證據是否真實尚欠明確，自難以擬制推
    測之方法，為其判斷之基礎；而認定犯罪事實之證據係指足以認定被告確有犯罪
    行為之積極證據而言，該項證據自須適合於被告犯罪事實之認定，始得採為斷罪
    資料，最高法院五十三年著有臺上字第六五六號、二十九年上字第三一０五號判
    例。且刑事訴訟上證明之資料，無論其為直接或間接證據，均須達於通常一般之
    人均不致有所懷疑，而得確信其為真實之程度，始得據為有罪之認定，若其關於
    被告是否犯罪之證明未能達此程度，而有合理懷疑之存在，致使無從形成有罪之
    確信，根據「罪證有疑，利於被告」之證據法則，即不得遽為不利被告之認定，
    亦有最高法院七十六年度臺上字第四九八六號判例可稽。其以情況證據（即間接
    證據）斷罪時，尤須基於該證據在直接關係上所可證明之他項情況事實，本乎推
    理作用足以確證被告有罪，方為合法，不得徒憑主觀上之推想，將一般經驗上有
    利被告之其他合理情況逕予排除，此觀諸最高法院三十二年上字第六七號自明。
三、公訴人無非以告訴人之指訴及現場相片及診斷證明書一紙為主要論據。惟查訊據
    被告乙○○堅決否認右揭犯行，辯稱：係告訴人丙○○所坐由丁○○駕駛之車闖
    紅燈，丁○○駕駛之車當時速頗快，其看到丁○○之車時，已來不及避開，其並
    無過失等語。經查：
（一）、告訴人丙○○確因本件車禍受有如前揭所述之傷害，有診斷證明書一紙在卷
        可稽，堪信為真實。
（二）、告訴人所搭乘由丁○○駕駛之車闖紅燈肇事之事實，業據證人甲○○○指訴
        甚詳。且證人即本件承辦警員戊○○於偵查中證稱：當時有聽到丁○○向乙
        ○○說對不起之情，及證人即保險公司業務員黃金正於偵查中證稱：他（指
        被告丁○○）有說他願意負擔百分之八十之責任之情，被告丁○○若無闖紅
        燈，其即無過失可言，何需再向乙○○說對不起，並願負擔百分之八十之責
        任，顯見本件告訴人所乘之車駕駛丁○○應有闖紅燈。是被告此部分之辯解
        應可採信。
（三）、被告駕車行經車禍現場，其右側有水泥護欄，後有土堆及草樹延至告訴人所
        乘之車行方向之路口，此觀諸卷附現場相片可知，是告訴人所搭乘之車若未
        駛至路口，被告殊難發覺。且觀諸警製之道路交通事故調查報告表現場圖所
        示被告行車方向之剎車痕在外側車道上，且大部分為直線，可知被告應駕車
        於外側車道上。另前揭剎車痕長約九．六公尺，前端距道路停止白線不遠（
        不到一格，圖上註記每格長度二公尺），末端已近人行穿越道，顯見交岔路
        口之道路長不及十二公尺（九．六公尺加二公尺），而依被告所述其當時時
        速五十八公里，反應距離亦接近十二公尺（駕駛人之一般平均反應力為四分
        之三秒，反應距離等於每秒行駛距離乘四分之三，時速六十公里之反應距離
        為十二．四八公尺），是被告駕車行經車禍現場，見告訴人所搭乘由丁○○
        駕駛之車由路口闖紅燈駛出，已無足夠距離讓被告反應，故被告顯已無從防
        範，其無過失甚明。
四、綜上所述，被告所辯衡情尚可採信，此外本院復查無其他積極確切之事證，足資
    證明被告犯罪，依首揭說明，被告之犯罪無法證明，自應為無罪之諭知。原審因
    為被告無罪之判決，自無違誤，公訴人上訴意旨略以：（一）、原審於判決理由
    欄內表示：「證人即本件承辦警員戊○○於偵查中證稱：當時有聽到丁○○向乙
    ○○說對不起之情，及證人即保險公司業務員黃金正於偵查中證稱：他（指被告
    丁○○）有說他願意負擔百分之八十之責任之情，被告丁○○若無闖紅燈，其即
    無過失可言，何需再向乙○○說對不起，並願負擔百分之八十之責任，顯見本件
    告訴人所乘之車駕駛丁○○應有闖紅燈」而認被告乙○○辯解伊完全無過失應可
    採信等情，惟查：以原審判決字面上所述之文義，僅能論斷被告丁○○並非無過
    失，然似無法導論出被告乙○○無過失。再者，被告丁○○有說他願意負擔百分
    之八十之責任乙節縱為屬實，被告乙○○仍有百分之二十之過失責任。況且，「
    被告丁○○若無闖紅燈，其即無過失可言，何需再向乙○○說對不起，並願負擔
    百分之八十之責任，顯見本件告訴人所乘之車駕駛丁○○應有闖紅燈」等語之推
    論亦有可議，駕駛人所應遵守之交通規則甚多，除了不得闖紅燈以外，仍有相當
    多規則需注意，難謂丁○○若有闖紅燈，被告乙○○即無須注意其他之交通規則
    ，而謂車禍之發生與被告乙○○無關，被告乙○○完全無過失責任可言？（二）
    、原審認：被告乙○○駕車行經車禍現場，其右側有水泥護欄，後有土堆及草樹
    延至告訴人所乘之車行方向之路口，是告訴人所搭乘之車若未駛至路口，被告殊
難發覺等情。惟查，反面言之，既然被告乙○○知道前方路口有障礙物，若如原
    審所認為之告訴人所搭乘之車若未駛至，被告乙○○殊難發覺，則換句話說，被
    告乙○○遇此路況，更應放慢速度注意前方，被告乙○○明知此路段特殊狀況，
    仍以一般速度前進未注意車前狀況，是否亦有刑法第十四條第二項之過失？原審
    判決是否未考慮？（三）、由雙方車損之狀況觀之：Ｚ６－４８３９號自用小客
    車車頭右側撞及Ｌ７－４６２９號自用小客車車尾左側，此種情況事後推測，較
    有可能應係被告乙○○駕車到路口時，見被告丁○○駛來，急忙從外車道往左邊
    之內側道閃躲，然因車速過快，閃避不及，才導致車頭右側撞到車尾左側，並顯
    示當時被告丁○○雖闖紅燈，然車尾已過，被告乙○○係因車速過快，未注意車
    前狀況，才會撞上，若加以注意，被告丁○○雖然違規闖紅燈，但不一定會發生
    車禍，否則，是否只要一方闖紅燈，另一方即可完全不用理會無視對方違規撞上
    去亦不用負任何責任？（四）、現行車禍之刑事責任，只要被告有些微過失即應
    負責，並不像民事責任有與有過失，是本件車禍，被告丁○○雖闖紅燈，然被告
    乙○○只要於路口減速並隨時注意車前狀況，車禍並不必然發生。因此，本件車
    禍之主要責任為被告丁○○，然被告乙○○亦絕非完全無任何過失責任，而係僅
    須負擔比例相當少之過失責任，而從刑度上去考量，故原審認被告乙○○百分之
    百無需負責，應有違誤云云，雖非無見，然本院已就各該可能之狀況加以釐清，
    其上訴為無理由，應予駁回。
據上論斷，應依刑事訴訟法第三百六十八條，判決如主文。
本案經檢察官劉靜婉到庭執行職務。
中    華    民    國    九十二    年      一    月        二十          日
                              臺灣高等法院交通法庭
                                  審判長法  官  葉  騰  瑞
                                        法  官  黃  國  忠
                                        法  官  江  國  華
右正本證明與原本無異。
不得上訴。
                                        書記官  王  嗣  瑩
中      華      民      國    九十二    年      一      月    二十二    日


司法院資訊處製作；財團法人民間司法改革基金會備份。
